【裁判字號】    98,台上,1167
【裁判日期】    980701
【裁判案由】    確認債權不存在等
【裁判全文】
最高法院民事裁定            九十八年度台上字第一一六七號
上  訴  人  甲○○（原名李甲○○）
訴訟代理人  劉士昇律師
被 上訴 人  乙○○
            丙○○
上列當事人間請求確認債權不存在等事件，上訴人對於中華民國
九十八年二月二十四日台灣高等法院第二審判決（九十七年度上
字第七○八號）提起上訴，本院裁定如下：
    主  文
上訴駁回。
第三審訴訟費用由上訴人負擔。
    理  由
按上訴第三審法院，非以原判決違背法令為理由，不得為之。又
提起上訴，上訴狀內應記載上訴理由，表明原判決所違背之法令
及其具體內容，暨依訴訟資料合於該違背法令之具體事實，其依
民事訴訟法第四百六十九條之一規定提起上訴者，並應具體敘述
為從事法之續造、確保裁判之一致性或其他所涉及之法律見解具
有原則上重要性之理由。同法第四百六十七條、第四百七十條第
二項定有明文。而依同法第四百六十八條規定，判決不適用法規
或適用不當者，為違背法令；依同法第四百六十九條規定，判決
有該條所列各款情形之一者，為當然違背法令。是當事人提起上
訴，如以同法第四百六十九條所列各款情形為理由時，其上訴狀
或理由書應表明該判決有合於各該條款規定情形之具體內容，及
係依何訴訟資料合於該違背法令之具體事實。如依同法第四百六
十八條規定，以原判決有不適用法規或適用法規不當為理由時，
其上訴狀或理由書應表明該判決所違背之法令條項，或有關判例
、解釋字號，或成文法以外之習慣或法理等及其具體內容，暨係
依何訴訟資料合於該違背法令之具體事實，並具體敘述為從事法
之續造、確保裁判之一致性或其他所涉及之法律見解具有原則上
重要性之理由。上訴狀或理由書如未依上述方法表明，或其所表
明者與上開法條規定不合時，即難認為已合法表明上訴理由，其
上訴自非合法。本件上訴人對於原判決其敗訴部分提起上訴，雖
以該部分判決違背法令為由，惟核其上訴理由狀所載內容，係就
原審取捨證據、認定事實之職權行使所論斷：上訴人與其配偶李
清標均設籍於一審判決附表（下稱附表）二所示之系爭房地，且
並無將系爭房地之住所，予以廢止之意思。則被上訴人丙○○持
有上訴人所簽發如附表一編號２所示本票，聲請核發之支付命令
寄存送達於桃園縣政府警察局龍潭分局聖亭派出所，上訴人對於
與丙○○間確定有本票債權存在之事實，其更行提起本件訴訟，
違反確定支付命令之既判力。且被上訴人分別持有附表一所示本
票上係上訴人所簽名之事實，業經法務部調查局鑑定屬實，上訴
人主張於簽發時未載金額及發票日之有利於己事實，迄未舉證以
實其說。上訴人既簽發附表一所示本票，及交付設定最高限額抵
押權所須系爭房地之文件資料，顯已與金錢貸與人達成消費借貸
之合意，自不得主張免責等情，指摘其為不當，而非表明該部分
判決所違背之法令及其具體內容，暨依訴訟資料合於該違背法令
之具體事實，亦未具體敘述為從事法之續造、確保裁判之一致性
或其他所涉及之法律見解具有原則上重要性之理由，難認其已合
法表明上訴理由。依首揭說明，應認其上訴為不合法。又原判決
已參酌抵押權設定契約書內所載項目，認兩造間所成立者即為消
費借貸契約，徵諸上開文件及土地登記簿謄本上均已分別載明被
上訴人為權利人即債權人，上訴人係債務人，則上訴論旨仍謂原
審認借款人為李昭儀，又謂兩造間有消費借貸合意，判決理由矛
盾云云，不無誤會，附此敘明。
據上論結，本件上訴為不合法。依民事訴訟法第四百八十一條、
第四百四十四條第一項、第九十五條、第七十八條，裁定如主文
。
中    華    民    國  九十八  年    七    月    一    日
                      最高法院民事第四庭
                          審判長法官  許  澍  林
                                法官  黃  秀  得
                                法官  許  正  順
                                法官  魏  大  喨
                                法官  林  大  洋
      本件正本證明與原本無異
                                      書  記  官
中    華    民    國  九十八  年    七    月   十四   日
                                                      Ｅ


司法院資訊處製作；財團法人民間司法改革基金會備份。
